【裁判字號】    97,中簡上,299
【裁判日期】    970604
【裁判案由】    詐欺
【裁判全文】
臺灣臺中地方法院刑事判決           97年度中簡上字第299號
上  訴  人  臺灣臺中地方法院檢察署檢察官
被      告  甲○○
上列上訴人因詐欺案件，不服臺灣臺中地方法院臺中簡易庭97年
度中簡字第363 號中華民國97年2 月19日第一審簡易判決（聲請
案號：臺灣臺中地方法院檢察署96年度偵字第23658 號），提起
上訴，暨移送併辦（97年度偵字第6016號）本院判決如下：
    主    文
原判決撤銷。
甲○○幫助犯詐欺取財罪，處有期徒刑月，如易科罰金，以新
臺幣壹仟元折算壹日。緩刑貳年。
    事    實
甲○○雖可預見將自己金融帳戶之存摺、金融卡連同密碼交付給
不詳身分之人使用，足供他人作為詐騙財物匯款之工具，竟不顧
他人可能遭害之危險，仍以縱若有人持以犯罪亦無違反本意之不
確定故意，見報紙分類廣告欄刊登徵司機之廣告，遂撥打上載電
話，與年約30餘歲自稱「小李」之人（真實姓名年籍不詳）聯繫
，進而於民國96年8 月6 日晚上8 時許，在臺中市○○路與大智
路口，交付其所有之國泰世華銀行西臺中分行帳號000000000000
號帳戶之存摺、提款卡含密碼、身分證影本等物給「小李」，而
容許「小李」及所屬之詐欺集團成員，藉其帳戶遂行詐欺取財犯
罪。(一)嗣該詐欺集團之成員，意圖為自己不法之所有，先於96年
8 月7 日下午5 時30分許，撥打電話給丙○○，誆稱丙○○曾在
奇摩拍賣網站購買物品時，因操作錯誤，會再多扣1 次金額為由
，要求丙○○依指示操作更正云云，致丙○○信以為真，而陷於
錯誤，遂於同日下午6 時22分許，依指示至郵局操作提款機，而
匯出新臺幣（下同）9,695 元至甲○○之上開國泰世華銀行西臺
中分行帳戶內。(二)該詐欺集團成員復於96年8 月7 日下午5 時53
分許，撥打電話給乙○○，誆稱乙○○曾在雅虎奇摩拍賣網站購
買衣服時，誤申請分期付款轉帳功能，如果未付款，會從其他帳
戶扣錢云云，旋又有佯裝為第一商業銀行行員之人致電乙○○，
要求乙○○以提款機操作取消該功能，致乙○○信以為真，而陷
於錯誤，遂於同日下午6 時22分許，依指示至郵局操作提款機，
而匯出4,999 元到甲○○之上開國泰世華銀行西臺中分行帳戶內
。
    理    由
一、上開犯罪事實業據被告甲○○坦承不諱，並經證人即被害人
    乙○○、丙○○於警詢及偵查中證述無訛，復有乙○○、丙○○匯款之郵政國內匯款執據影本2 張、被告於國泰世華銀
    行西臺中分行上開帳戶開戶基本資料及客戶歷史交易清單影
    本各1 份附卷可稽，足認被告之自白與事實相符，其犯行堪
    以認定。
二、查前揭綽號「小李」之人及其所屬之詐欺集團成員，以上述
    方式使被害人乙○○、丙○○陷於錯誤，因而交付本人之財
    物，該詐欺集團成員所為係犯刑法第339 條第1 項之詐欺取
    財罪。而被告提供其於國泰世華銀行西臺中分行所開設帳戶
    之存摺、提款卡及密碼等資料予詐欺集團成員作為詐欺取財
    所用，係基於幫助他人詐欺取財之不確定故意，且所為屬詐
    欺取財罪構成要件以外之行為，核被告所為係犯刑法第30條
    第1 項、刑法第339 條第1 項之幫助詐欺取財罪。被告幫助
    詐欺集團成員犯詐欺取財罪，為從犯，應依刑法第30條第2
    項之規定，按正犯之刑度減輕其刑。被告以一交付帳戶之行
    為幫助他人詐取乙○○、丙○○之財物，為想像競合犯，應
    從一重之幫助詐欺取財罪處斷。
三、原判決以被告犯罪之事證明確，予以論罪科刑，固非無見，
    惟查，原判決未及審酌被告提供上開帳戶供他人詐取被害人
    丙○○財物之犯罪事實（即檢察官移送併辦之犯罪事實），
    僅對被告判處有期徒刑2 月，尚有未洽，而該部分與檢察官
    聲請簡易判決處刑之犯罪事實具有想像競合犯之裁判上一罪
    關係，為聲請簡易判決處刑效力所及，本院自得併予審究，
    應由本院管轄第二審之合議庭予以撤銷改判。
四、爰審酌被告可預見其所提供之帳戶將有可能遭人供做詐欺取
    財之工具，竟仍執意為之，不僅幫助他人遂行詐財目的，同
    時使其得以隱匿真實身分，減少遭查獲之風險，愈使其肆無
    忌憚，助長犯罪之猖獗，破壞社會秩序，惟念及被告本身並
    未實際參與詐欺取財之犯行，責難性較小，且被害人乙○○
    、丙○○因遭詐騙而匯入被告帳戶之金額尚非至鉅，又被告
    坦認犯行，頗具悔意，犯後態度尚佳，且於本院97年5 月21
    日審理時當庭賠償被害人乙○○5,000 元，賠償被害人丙○○10,000元，而與其二人達成和解等一切情狀，量處如主文
    第二項所示之刑，並諭知易科罰金之折算標準。末查被告前
    未曾受有期徒刑以上刑之宣告，有臺灣高等法院被告前案紀
    錄表在卷可按，被告坦承犯行，深具悔意，其經此教訓，當
    知警惕而無再犯之虞，本院綜核各情，所宣告之刑，認以暫
    不執行為適當，爰併予宣告緩刑2 年，以啟自新。
據上論斷，依刑事訴訟法第455 條之1 第1 項、第3 項、第369
條第1 項前段、第364 條、第299 條第1 項前段，刑法第30條第
1 項前段、第2 項、第339 條第1 項、第41條第1 項前段、第74
條第1 項第1 款，刑法施行法第1 條之1 ，判決如主文。
中    華    民    國    97    年    6     月    4     日
                  刑事第八庭  審判長法  官  林慧英
                                    法  官  簡源希
                                    法  官  陳慧珊
上正本證明與原本無異。
本件不得上訴。
                                    書記官  施玉卿
中    華    民    國    97    年    6     月    4     日
【附錄本案論罪科刑法條】
刑法第339條第1項：
意圖為自己或第三人不法之所有，以詐術使人將本人或第三人之
物交付者，處5 年以下有期徒刑、拘役或科或併科1 千元以下罰
金。


司法院資訊處製作；財團法人民間司法改革基金會備份。
